臺灣臺南地方法院刑事裁定
111年度聲字第692號
聲  請  人  張人國
即受 刑 人          


送達代收人  李珮瑜
上列聲明異議人即受刑人因藥事法案件，對於臺灣臺南地方檢察
署檢察官之執行指揮（110年度刑護勞字第187號），聲明異議，
本院裁定如下：
    主  文
聲明異議駁回。 
    理  由
一、聲明異議意旨如附件「刑事聲明異議狀」所載。 
二、按異議人或其法定代理人或配偶以檢察官執行之指揮為不當
    者，得向諭知該裁判之法院聲明異議，法院應就疑義或異議
    之聲明裁定之，刑事訴訟法第484 條、第486 條定有明文。
    次按犯最重本刑為5 年以下有期徒刑以下之刑之罪，而受6
    月以下有期徒刑或拘役之宣告者，得以新臺幣（下同）1000
    元、2000元或3000元折算1 日，易科罰金。但易科罰金，難
    收矯正之效或難以維持法秩序者，不在此限。依前項規定得
    易科罰金而未聲請易科罰金者，得以提供社會勞動6 小時折
    算1 日，易服社會勞動。受6 月以下有期徒刑或拘役之宣告
    ，不符第1 項易科罰金之規定者，得依前項折算規定，易服
    社會勞動。前二項之規定，因身心健康之關係，執行顯有困
    難者，或易服社會勞動，難收矯正之效或難以維持法秩序者
    ，不適用之，刑法第41條第1 至4 項亦有明定。是以，是否
    准許易服社會勞動，或撤銷准許易服社會勞動之處分，則賦
    予執行檢察官視個案具體情形，依前開法律規定得予裁量之
    權能，亦即執行檢察官得考量異議人如不接受有期徒刑或拘
    役之執行，是否難收矯正之效，或難以維持法秩序，以作為
    其裁量是否准許易服社會勞動之憑據，乃係立法者賦予執行
    者能依具體個案，考量犯罪特性及異議人個人特殊事由，據
    以審酌應否准予或撤銷准予易服社會勞動之處分。又無正當
    理由不履行社會勞動，情節重大，或履行期間屆滿仍未履行
    完畢者，應執行原宣告刑或易科罰金，刑法第41條第6 項亦
    有明文。而執行檢察官對於異議人是否有不執行所宣告之刑
    ，「難收矯正之效，或難以維持法秩序」之情事，或社會勞
    動人是否係「無正當理由不履行社會勞動，情節重大」等事
    由，具有判斷之餘地，法院僅得審查檢察官判斷程序是否違
    背法令、事實認定有無錯誤、有無逾越權限或濫用權力等。
    倘執行檢察官於執行處分時，未有逾越法律授權、專斷等濫
    用權力之情事，自不得遽謂執行檢察官之執行指揮為不當。
三、經查：
  ㈠受刑人因犯藥事法案件，經本院以110年度簡字第115號判處
    有期徒刑4月確定，嗣經臺灣臺南地方檢察署（下稱臺南地
    檢署）檢察官以110年度刑護勞字第187號准許受刑人易服社
    會勞動732小時，履行期間為8月，並指定受刑人至安南清潔
    隊履行社會勞動後，經觀護人以受刑人「數次未完成實務訓
    練或時數未達標準遭告誡，屬無正當理由未履行社會勞動，
    情節重大」情形，簽請檢察官核准撤銷社會勞動資格，並於
    111年1月24日電話通知受刑人撤銷社會勞動資格，勿再前往
    執行機關（構）履行易服社會勞動後，再以111年執再字第1
    56號傳喚受刑人到案執行，經受刑人再具狀聲請申請就殘刑
    易服社會勞動或易科罰金，再經檢察官以「違規情節重大（
    觀護人發文告誡5次，且多次回署採尿，尿液呈安非他命類
    陽性反應，已簽分他案偵辦中），經撤銷易服社會勞動處分
    ，不再准易服社會勞動及易科罰金」而駁回受刑人易服社會
    勞動或易科罰金之聲請，業經本院依職權調取臺南地檢署11
    1年度執再字第156號執行卷宗（含110年度刑護勞字第187號
    觀護卷宗核閱屬實，首堪認定。
  ㈡按無正當理由不履行社會勞動，情節重大者，觀護人應檢具
    相關文件資料，敘明理由，填載社會勞動已履行時數累計表
    及填報觀護人辦理易服社會勞動案件結案報告書，簽報檢察
    官核准結案，又審查社會勞動人有無「無正當理由不履行社
    會勞動，情節重大」，應本於比例原則，並斟酌裁量之適當
    性。所謂「無正當理由不履行社會勞動，情節重大」包含違
    反應行注意及遵守事項與明示拒絕勞動經執行機關（構）退
    回案件等情形，此於檢察機關辦理易服社會勞動作業要點第
    14點第2項第6款、第11點第1項規定甚明。又受刑人曾於民
    國110年4月13日閱覽「履行社會勞動應行注意及遵守事項與
    切結書」、「臺灣臺南地方檢察署履行易服社會勞動應遵守
    事項具結書」及「臺灣臺南地方檢察署社會勞動人應遵守並
    配合之請假事項具結書」後親自在其上簽名，而該「履行社
    會勞動應行注意事項及遵守事項與切結書」之「履行社會勞
    動應行注意事項及遵守事項」第三條亦已載明：「有下列情
    形之一者，視同『無正當理由未履行社會勞動』，情節重大者
    ，得依法撤銷社會勞動：……㈠經觀護人或勞動執行機構依法
    通知報到三次以上未到者。㈡經指定到場履行勞動者，有遲
    到早退情形視同當次未履行，經累計達三次以上。如有正當
    理由應檢具證明文件請假，經檢察機關或執行機關（構）同
    意准假者，不在此限。」，且「臺灣臺南地方檢察署社會勞
    動人應遵守並配合之請假事項具結書」第三條亦載明：「除
    有特殊事由經本署核定統一縮減應履行時數外，每月履行不
    得低於90小時，未達者書面告誡」，有前開文件附於臺南地
    檢署110年度刑護勞字第187號卷可稽，堪認受刑人對於上開
    規定應知之甚明。
 ㈢受刑人雖主張略以：本件臺南地檢署有二指揮執行重大瑕疵：
   ⒈撤銷易服社會勞動處分時，未指摘具體理由。⒉未待履行期
   間屆滿即電話通知不需再服社會勞動，不符刑法第41條第6項
   規定及書面告知程序。又其僅因工作性質遲到1、2分鐘，觀
   護人便不准其服當日勞動，顯有違比例原則，且其並無不欲
   履行或無正當理由不履行之情事，係因觀護人拒讓其履行，
   非可歸責受刑人致無法遵期完成社會勞動。另縱受刑人無法
   如期履行，仍不應撤銷該處分，應使其履行以折抵較多刑期
   ，不能任意剝奪其權利。又受刑人患有重度憂鬱症，入監服
   刑恐會加重病情，應考量疫情、監所現況、染疫風險等情形
   ，認不宜使受刑人入監執行為當等語。
㈣經查，受刑人於安南清潔隊履行社會勞動期間，於110年4月28
  日（第一次）即因遲到，按規定未予認證時數1小時，且經觀
  護佐理員告知不得再有此狀況，然被告次日仍遲到，臺南地檢
  署遂因其未依規定完成110年4月29日易服社會勞動勤前實務訓
  練，以南檢文中110刑護勞187字第1109028795號函告誡第1次
  ，該函經付郵送達後，於同年5月12日送達；後受刑人仍未依
  規定完成110年5月12及13日易服社會勞動勤前實務訓練，經臺
  南地檢署於110年5月24日以南檢文中110刑護勞187字第110903
  2970號函，再度告誡，該函經付郵送達後，於同年5月27日送
  達；其後受刑人於110年8月僅到場履行44小時，未達最低應履
  行時數63小時，臺南地檢署於110年9月13日以南檢文中110刑
  護勞187字第1109055295號函，再度告誡，該函經付郵送達後
  ，於同年月15日送達；詎料受刑人於110年9、12月再因僅到場
  履行52及49小時，未達最低應履行時數90小時情形，而經臺南
  地檢署予以書面告誡2次。且受刑人於110年9月17日、同年11
  月17日及12月17日至臺南地檢署採尿，尿液均呈安非他命類陽
  性反應之情事，經本院調閱臺南地檢署110年度刑護勞字第187
  號全卷，核閱卷附之臺南地檢署辦理易服社會勞動執行情形
　觀護佐理員訪查紀錄表、臺南地檢署辦理社會勞動工作日誌、
  臺南地檢署110年5月11日南檢文中110刑護勞187字第11090287
  95號函及送達證書、110年5月24日南檢文中110刑護勞187字第
  1109032970號函及送達證書、110年9月13日以南檢文中110刑
  護勞187字第1109055295號函及送達證書等資料無訛。是受刑
  人所為，確已符合其所簽訂履行易服社會勞動應遵守事項與切
  結書內「經觀護人或勞動執行機關（構）依法通知報到3 次以
  上未到者。」及「經指定到場履行勞動者，有遲到早退情形視
  同當次未履行，經累計達3次以上。」視同『無正當理由未履行
  社會勞動』，情節重大者，得依法撤銷社會勞動」之事由，
　是檢察官綜合上情，以受刑人5次因未完成實務訓練或時數未
  達標準遭告誡，構成無正當理由未履行社會勞動，情節重大等
  情，且執行社會勞動期間回署採尿皆呈安非他命類陽性反應，
  確因不執行所宣告之刑，難收矯正之效或難以維持法秩序，而
  准予結案撤銷易服社會勞動，並就111年執再字第156號案件部
  分不予准許易服社會勞動、易科罰金，乃屬檢察官本其法律所
  賦與指揮刑罰執行權之行使，對於具體個案所為之判斷，並無
  違誤；又檢察官審查易服社會勞動者履行社會勞動期間，有無
  「身心健康之關係，執行社會勞動顯有困難」、「無正當理由
  不履行社會勞動，情節重大」，固應為相當之調查，但此既屬
  檢察官指揮執行時之裁量事項，自與對於犯罪構成要件事實之
  調查，須經嚴格之調查程序有別，檢察官業已依據上開事證進
  行事實之認定，尚難認有何違誤，其裁量亦難謂有何違反比例
  原則及平等原則，或有何逾越法律授權、專斷及濫用權利等情
  事，受刑人之主張難認有理由，從而本院認檢察官之判斷並無
  違法或不當之處。
㈤至於受刑人所主張僅以電話告知及患有重度憂鬱等事由，實與
  檢察官是否准許易服社會勞動之要件無關，自亦無從以受刑人
  所執之上揭理由，認執行檢察官執行之指揮有違法或不當。綜
  上所述，本件受刑人之聲明異議為無理由，應予駁回。
據上論斷，應依刑事訴訟法第486條，裁定如主文。 
中　　華　　民　　國　　111 　年　　5 　　月　　30　　日
　　　　　　　　　刑事第四庭    法　官　張  菁
以上正本證明與原本無異。
如不服本裁定，應於送達後5日內，向本院提出抗告狀。
                                書記官  蔡佳玲
中　　華　　民　　國　　111 　年　　5 　　月　　30　　日